最高法院刑事判決　　　　　　　　　　　　　　　九十一年度台上字第一七○六號
　　上　訴　人　甲○○ 男民國.
右上訴人因妨害國幣案件，不服台灣高等法院台中分院中華民國九十年十二月三十一
日第二審判決（九十年度上訴字第一八○四號，起訴案號：台灣苗栗地方法院檢察署
八十九年度偵字第四七一五號、九十年度偵字第二一七七號 )，提起上訴，本院判決
如左：
    主  文
原判決關於甲○○偽造幣券部分撤銷，發回台灣高等法院台中分院。
其他上訴駁回。
    理  由
一發回部分：
本件原判決認定上訴人甲○○基於意圖供行使之用而偽造幣券之犯意，於民國九十年
一月十日，在苗栗縣後龍鎮○○路一一三之八號住處，以現金新台幣 (下同）三萬元
向「賴明輝」（另由公訴人偵辦）購買三百張面額五百元之偽造通用紙鈔及一張面額
一千元舊版之偽造紙鈔，因上開五百元紙鈔，未具防偽線易遭人識破，竟意圖供行使
之用，自行裁剪貼紙後黏貼上開購得之偽鈔上，充作防偽線而偽造幣券。並於同年一
月底某日，持上開經其偽造之紙幣，在苗栗鎮、頭份鎮、南庄鄉、三灣鄉及獅潭鄉等
地使用，並兌換真幣，共計使用九十張五百元偽鈔。復於同年四月三十日，再持上開
偽鈔，騎乘機車，附載其不知情之女友ＴＪＯＡＨＩＡＮＧＢＩＥ，由頭份鎮沿台三
線，經三灣鄉、南庄鄉、獅潭鄉等地使用上開偽鈔，共計使用十五張五百元偽鈔。嗣
於同日下午一時四十分許，上訴人持上開五百元偽鈔，在獅潭鄉新店村劉秀鳳經營之
檳榔攤購買檳榔離去後，經劉秀鳳報警查獲等情。因而撤銷第一審關於上訴人部分之
判決，改判論處意圖供行使之用，而偽造幣券罪刑，固非無見。
惟查：(一)、犯罪事實應依證據認定，有罪之判決書，應於理由內記載認定犯罪事實所
憑之證據及其認定之理由，否則即有理由不備之違法。原判決認上訴人以三萬元向「
賴明輝」購買面額五百元紙鈔三百張及面額一千元舊版紙鈔一張，均係偽造，惟除上
訴人之自白外，上開紙鈔何以係屬偽造之幣券，原判決並未說明其憑以認定之依據及
理由。則其遽認上開紙鈔係偽造，自屬判決理由不備。(二)、依警訊筆錄記載，在上訴
人住處經查扣之一百六十一張面額五百元偽鈔，與上訴人先前為警查獲而當場自其身
上取出有防偽線之同面額偽鈔似屬不同 (見偵字第二一七七號卷第十二頁反面），則
該在上訴人住處查扣之一百六十一張偽鈔，上訴人是否均已完成防偽線之偽造，即非
無疑。原審未詳予究明，遽認上訴人就其購入之三百張面額五百元偽鈔悉已自行黏貼
貼紙充作防偽線而偽造幣券云云，不無速斷。(三)、原判決認本件扣案之五百元偽鈔共
一百九十五張 (見原判決第三頁末三行、第四頁倒數第二行），然依苗栗縣警察局大
湖分局查獲上訴人等偽造貨幣案查扣物品清冊數量欄及台灣苗栗地方法院檢察署扣押
物品清單 (九十年度保管字第○六四○號）備考欄所載，扣案之五百元偽鈔均為一百
八十一張 (見偵字第二一七七號卷第十四頁、第四八頁），原判決之認定與卷證資料
不符，已難謂洽。又第一審公設辯護人之辯護書載稱：查獲之警員不知上訴人黏貼防
偽線，係上訴人於警員尚未有具體合理懷疑前，即自動供出其偽造貨幣之事實，應生
自首效力云云 (見一審卷第八六至八七頁）。原審就該辯護意旨是否屬實未予調查，
復未於判決理由中說明或指駁，亦有可議。(四)、無期徒刑不得加重，刑法第六十五條
第一項定有明文。上訴人所犯之妨害國幣懲治條例第三條第一項之罪，法定刑為無期
徒刑或五年以上有期徒刑，得併科五千元以下罰金。其法定最高本刑為無期徒刑部分
，依法不得加重，乃原判決對上訴人論以累犯時，竟就無期徒刑部分一併加重其刑，
自有適用法則不當之違誤。以上或為上訴意旨所指摘，或為本院得依職權調查之事項
，應認此部分有發回更審之原因。
二駁回部分：
查刑事訴訟法第三百七十六條所列各罪之案件，經第二審判決者，不得上訴於第三審
法院，法有明文。上訴人與其母杜陳月足 (業經原審判決確定）共同行使偽造之通用
紙幣部分，原審係依刑法第一百九十六條第二項論處罪刑，核屬刑事訴訟法第三百七
十六條第一款之案件。依首開說明，既經第二審判決，自不得上訴於第三審法院，上
訴人竟復提起上訴，顯為法所不許，此部分應予駁回。
據上論結，應依刑事訴訟法第三百九十七條、第四百零一條、第三百九十五條前段，
判決如主文。
中      華      民      國    九十一    年      三      月    二十八    日
                              最高法院刑事第九庭
                                  審判長法官  陳  炳  煌
                                        法官  陳  正  庸
                                        法官  韓  金  秀
                                        法官  吳  信  銘
                                        法官  徐  文  亮
      右正本證明與原本無異
                                              書  記  官
中      華      民      國    九十一    年      四      月      二      日
